臺灣臺北地方法院小額民事判決
111年度勞小字第82號
原      告  劉宇晨  
訴訟代理人  薛銘鴻律師
被      告  中嘉數位客服行銷股份有限公司

法定代理人  羅寧寧  
訴訟代理人  王瀚鋒  
上列當事人間給付資遣費事件，本院於民國111年8月16日言詞辯
論終結，判決如下：
    主  文
一、原告之訴駁回。
二、訴訟費用新臺幣1,000元由原告負擔。
    事實及理由
一、原告主張：
　㈠原告自民國109年3月2日起任職於被告擔任電話客服專員，11
    0年7月間升任為被告公司資深專員乙職，從事處理第四台、
    寬頻網路用戶申辦、異動等業務，約定每月薪資新臺幣（下
    同）3萬元。於111年3月12日有客戶表明要申裝寬頻網路，
    經原告查詢發現該客戶要申裝寬頻網路之地址業經被告既有
    第四台用戶登記（查該名客戶係上開既有第四台用戶之房客
    ），而依被告公司規定既有用戶不能於同一地址安裝一個新
    的第四台，易言之，該名客戶申裝之寬頻網路有包含第四台
    之申辦，而申辦寬頻網路之地址已有原有之第四台，即申辦
    寬頻網路後同一地址有二個第四台，此際將致重複支出第四
    台費用，既有第四台用戶需至被告公司門市辦理原第四台退
    租，此情形違反被告公司一退一新裝規定，依被告内部規定
    將扣承辦客服人員獎金；原告為避免該名客戶重複支出第四
    台費用，建議該名客戶辦理既有第四台過戶，因該名客戶沒
    有既有第四台用戶（即房東）之身分證字號，故不能辦理既
    有第四台過戶，經該名用戶同意支付並承接既有第四台用戶
    之費用並繼續使用後，原告於被告公司電腦系統中將原既有
    第四台用戶之姓名變更為該名客戶之姓名而完成第四台過戶
    並辦理寬頻網路，然經被告公司主管發現上情並告知到府安
    裝工作人員不能如此直接過戶，於同年3月15日經理告知原
    告略以：因原告第二次違反拆挽流程，給予原告大過處分，
    且因原告違反公司規定修改用戶姓名，將予以免職，且要求
    原告簽立自願離職書。原告認為被告處分不合理，但深怕上
    開大過及免職處分將對其職涯留下不良工作紀錄，對將來求
    職有不良影響甚至求職困難，原告於心理極大壓迫力下被迫
    先向被告提出離職且簽立離職單，原告最後工作日為111年3
    月15日。
　㈡原告係因經理告知將對其為大過及免職處分，原告懼怕上開
    處分即對其工作註記不良紀錄，恐不利於其留任或將來求職
    ，又依經理要求簽立自願離職書交予被告，然原告並非自願
    離職，原告係受被告之經理要求且係因被告對原告所為不利
    處分，使原告心生畏怖於極大壓迫力下而簽立自願離職書，
    本件雖有形式上之離職書，但原告實質上是受被告脅迫離職
    ，原告依民法第92條第1項本文規定撤銷原自願離職之意思
    表示，職是，原告並非自願離職；原告提供於111年3月15日
    （遭被告免職當日）之LINE對話紀錄（包含原告與被告公司
    主管鄭翊婕（英文名Jie)，與6位同事的LINE對話紀錄)，佐
    證原告是被迫離職而非自願離職。
　㈢依被告公司所訂查核項目及給分標準，原告違反被告所訂拆
    挽流程僅受有扣除獎金處分，但卻被經理無端附加一大過處
    份，原告係初次違反被告所訂勞動規則（修改客戶姓名），
    且原告已獲該名欲申辦寬頻網路之客戶同意結清既有第四台
    用戶之未繳費用並接續其後續月租費用，將使被告每月獲利
    599元（即既有第四台用戶原繳第四台費用500元，因申辦寬
    頻網路而需再支付599元，故被告增加每月營利599元），並
    未使被告受有損失或重大虧損，依最高法院見解，被告應有
    其他方式可懲戒原告，且確實尚未達到必須採取解僱手段不
    可之程度，原告違反勞動規則並不符上開勞動基準法（勞基
    法）第12條第1項第4款規定之「情節重大」之要件，故被告
    不得依上揭規定不經預告將原告解僱。
　㈣實則被告係依同法第11條第5款規定以「勞工對於所擔任之工
    作確不能勝任時」為由終止勞動契約，而依同法第16條第1
    項第2款、第3項規定，被告未向原告預告終止勞動契約，應
    給予預告期間20日之工資31,268元；並依勞工退休金條例（
    勞退條例）第12條第1項請求被告給付資遣費54,445元。並
    聲明：被告應給付原告85,731元，及自起訴狀繕本送達翌日
    起至清償日止，按年息5計算之利息。
二、被告則以：
  ㈠原告實於109年7月才正式至被告公司任職，其所稱109年3月2
    日起任職於被告電話客服專員，非屬正確，其正式於被告公
    司到職日乃109年7月1日。原告於111年3月10日就其違反公
    司規定擅自給新戶拆挽優惠方案（拆挽優惠方案僅舊戶才能
    享有），111年3月15日當天被告客服主管李幸真跟組長鄭翊
    婕一起與原告會談，告知原告違反公司規範依規定懲處記第
    二次大過，於面談過程中原告告知課主管及組長，他認識之
    前的總經理，他可以去電請前總經理處理。而後原告又說他
    要打電話諮詢媽媽的朋友，有法律背景。當下被告面談主管
    請原告打電話了解，事涉原告權益請務必確認。原告約於30
    分鐘後回到辦公室，回覆要自請離職。後續原告簽了離職文
    件跟晤談表，然後與組長確認交接，完成離職手續。
  ㈡原告屢次違反公司相關作業規定甚有辱罵公司同仁等情事，
    且原告非首次違反被告對於客戶之申裝方案規定，被告本欲
    將原告記第二次大過，屬被告依其雇主對勞工之指揮監督權
    而為之處置，客觀上顯難與「因相對人或第三人以不法危害
    之言語或舉動加諸表意人，使其心生恐怖」之情狀同視，要
    難認原告係遭被告主管脅迫而簽署離職申請書，更無從憑以
    推論被告要求原告離職。觀諸原證四原告在與代號為Jie對
    話内之說詞為「小事小事、既來之則安之」「按讚圖案」、
    原證四原告在與代號為bee之對話内之說詞「小事啊」、原
    證四原告在與陳宣廷對話内之說詞「就離職阿」「沒人罩了
    」、原證四原告在與Thousand對話之訊息內容「庵今天離職
    了」、原證四原告在與暱稱「狐狸」者對話内之說詞「那件
    改名字我自己扛下來。沒說出你名字」等語，尚難認有何人
    脅迫、逼迫或強迫原告離職之詞句，原告並未舉證究係何人
    以何方式致其當場陷於身體精神受壓迫發生恐怖之情事而簽
    屬離職文件，是原告此一主張尚屬無據。
  ㈢原告辱罵同事、威脅同仁、對客戶態度不佳或信口開河、甚
    至未依照公司規範對不同客戶提供類型化服務方案均有客觀
    事證，如違反相關規範，被告均與原告作成晤談紀錄要求其
    改善，但原告視若無睹，直到111年3月12日未得客戶授權私
    自更改電腦紀錄情節重大。被告本欲依勞基法第12條第1項
    第4款終止勞動契約，而被告之直屬主管告知原告懲處手段
    後始終為原告著想，恐一旦做成大過及免職處分對其職涯造
    成不良影響，而由原告出於自由意志下填寫離職申請單之決
    定，尚非屬被告威脅原告，原告離職後之提告內容顯與事實
    不符等語，資為抗辯。並聲明：原告之訴駁回。
三、本院之判斷：
　㈠原告以民法第92條第1項本文撤銷111年3月15日自願離職之意
    思表示，為無理由：
　⒈按因被詐欺或被脅迫而為意思表示者，表意人得撤銷其意思
    表示，民法第92條第1項前段定有明文。而所謂因被脅迫而
    為意思表示，係指因相對人或第三人以不法危害之言語或舉
    動加諸表意人，使其心生恐怖，致為意思表示而言。當事人
    主張其意思表示係因被脅迫而為之者，應就其被被脅迫之事
    實，負舉證之責任。
　⒉原告主張相對人以「原告第二次違反拆挽流程，給予原告大
    過處分，且因原告違反公司規定修改用戶姓名，將予以免職
    」要脅，要求原告簽立自願離職書，乃以民法第92條第1項
    本文撤銷111年3月15日離職之意思表示云云。經查：
　⑴訴外人即被告之客服主管李幸真與其組長鄭翊婕於111年3月1
    5日與原告會談，告知原告就其於同年3月10日違反公司規定
    擅自給新戶拆挽優惠方案，依規定懲處記一次大過；又原告
    未經客戶授權，於同年3月12日竄改被告系統內客戶之資料
    ，對於原告此一嚴重違紀行為本應予免職，但原告亦得自行
    離職。原告於111年3月15日填寫員工離職申請單，最後工作
    日為111年3月15日。此有被告公司111年3月15日懲戒晤談輔
    導記錄表（見本院卷第165、173頁）、員工離職申請單（第
    175頁）在卷為憑。證人鄭翊婕於本院111年8月16日言詞辯
    論期日證述：「當時是說最嚴重可以由公司免職，並詢問原
    告是要自請離職或是由公司免職。」（見本院卷第209頁）
    ，上開等情亦為被告所不爭執，堪信為真實。
　⑵關於原告主張依民法第92條第1項本文撤銷111年3月15日自願
    離職之意思表示之審查，應聚焦在「原告意思表示是否自由
    ，即應判斷被告公司主管有無不法危害之言語或舉動加諸原
    告；原告是否因此心生恐怖，致為意思表示」。而原告是否
    有達到勞基法第12條第1項第4款「違反勞動契約或工作規則
    ，情節重大」或同法第11條第5款規定以「勞工對於所擔任
    之工作確不能勝任」之情節，僅是原告內部意思形成過程之
    判斷原因之一，縱未達到勞基法第12條第1項第4款或第11條
    第5款規定之條件，尚有因為勞資關係是否緊張、遭受處分
    是否名譽評價降低、職涯發展是否受到限制、同事相處是否
    融洽或其他私人因素等影響原告是否離職之決定。縱然事後
    審查雇主免職之決定不符合勞基法第12條第1項第4款或第11
    條第5款規定之條件，亦未能直接推論勞工受有不法危害之
    言論或舉措，而應觀察原告在離職意思形成過程中，是否意
    志受到高度壓迫，而不能自由做成合於自我意向之決定。
　⑶查原告於111年3月12日就其違反公司規定擅自給新戶拆挽優
    惠方案、原告未經客戶授權，竄改被告系統內客戶之資料（
    依原告書狀所示即將房東A姓名改為房客B），原告並未否人
    此二項行為，揆諸被告公司「通路作業管理暨不樂見行為懲
    處規範」之違紀條款（下稱違紀條款）第2條第2-2點規定「
    未經客戶同意，介紹人私自任意修改或要求其他單位人員協
    助更改客戶任何資料之不當行為。銷售人員皆不經預告〈一
    律免職〉，並視情節提告求償」（本院卷第190、191頁），
    原告確未經客戶之同意，將房東A姓名改為房客B，此行為將
    使房東A一契約對於被告行使之權利發生變動或滅失之不法
    侵害，造成被告將來有面對房東A對被告行使權利之訴訟風
    險，除了實體財產的潛在損害，更可能造成被告商譽之減損
    ，被告依上開違紀條款第2條第2-2點規定告知原告將予免職
    ，乃正當執行公司規範，與「不法危害之言語或舉動」尚屬
    有別。而觀諸原告提出通訊軟體與同事之對話中，針對離職
    一事表示「小事小事、既來之則安之」、「按讚圖案」、「
    小事啊」、「就離職阿」「沒人罩了」、「庵今天離職了」
    、「那件改名字我自己扛下來。沒說出你名字」等語，未見
    有描述受脅迫之情節，亦無描述因公司免職之通知有心生恐
    怖之感受。而原告在接獲被告公司主管告知免職一情，乃先
    以電話聯繫親友，諮詢被告予以免職之相關問題，此有證人
    鄭翊婕：「（問：原告於會談當中有無要打電話諮詢母親？
    ）有。」證人李幸真：「原告表示他要找之前的總經理及他
    母親的朋友（我有詢問是否有法律背景的長輩，原告表示有
    ），我有同意他去打電話，過了50分鐘後，原告表示他要選
    擇離職，並簽了離職單...」等證詞為據（見本院卷第209、
    215頁）。足見，原告係有充分之時間思考評估，且已自由
    對外尋求援助，獲得親友之輔助意見，並非意志受壓迫之狀
    態下做成離職之決定。從而，原告主張係受被告脅迫做成離
    職之決定，並以第92條第1項本文撤銷111年3月15日自願離
    職之意思表示，即無理由。
  ㈡原告既係於111年3月15日填寫員工離職申請單自請離職，而
    非如原告主張：被告依勞基法第11條第5款規定以「勞工對
    於所擔任之工作確不能勝任時」為由向原告終止勞動契約，
    則原告而依同法第16條第1項第2款、第3項規定，請求被告
    給付預告期間20日之工資31,268元；並依勞工退休金條例第
    12條第1項請求被告給付資遣費54,445元，均屬無據。
四、綜上所述，原告之訴無理由，應予駁回。
五、本件事證已臻明確，兩造其餘主張與攻擊防禦方法，經核均
    與本件判決結果無影響，爰不一一予以審酌，附此敘明。
六、末按適用小額訴訟程序之事件，法院為訴訟費用之裁判時，
    應確定其費用額，民事訴訟法第436條之19定有明文，爰依
    後附計算書確定本件訴訟費用額如主文第2項所示。
七、訴訟費用負擔之依據：民事訴訟法第78條。
中　　華　　民　　國　　111 　年　　 9　　月　　13　　日
                    勞動法庭    法　官　薛嘉珩
以上正本係照原本作成。　　　　　　　　　　
如不服本判決，須以違背法令為理由，於判決送達後20日內向本
院提出上訴狀（應按他造當事人之人數附繕本），上訴狀內應記
載表明原判決所違背之法令及其具體內容、依訴訟資料可認為原
判決有違背法令之具體事實者。如委任律師提起上訴者，應一併
繳納上訴審裁判費。
中　　華　　民　　國　　111 　年　　9 　　月　　14　　日
                                書記官  王文心
訴訟費用計算書：　　　　　　
項目 金額 第一審裁判費 1,000元